【裁判字號】    88,家訴,59
【裁判日期】    890125
【裁判案由】    確認婚姻不成立
【裁判全文】
臺灣桃園地方法院民事判決  八十八年度家訴字第五十九號
    原      告  甲○○
    訴訟代理人  陳鼎正
    被      告  乙○○
右當事人間請求確認婚姻不成立事件，本院判決如左：
    主    文
確認原告與被告之婚姻不成立。
訴訟費用由被告負擔。
    事    實
甲、原告方面：
一、聲明：如主文所示。
二、陳述：
（一）按結婚，應有公開之儀式及二人以上之證人，民法第九百八十二條第一項定有
      明文。若不具備第九百八十二條第一項之方式者，依同法第九百八十八條第一
      款之規定，該婚姻無效。
（二）兩造雖於八十八年九月三日向戶政事務所辦理兩造於同年八月一日結婚之結婚
      登記。然兩造於八十八年八月一日當日，根本未舉行任何結婚儀式，茲因被告
      於八十八年間懷孕，為免被告所生之子為非婚生子女，乃自行製作結婚證書於
      八十八年九月三日向戶政事務所辦理結婚登記，旋於同月十三日辦理兩造所生
      長男之出生戶籍登記。惟被告經常與原告因意見不合而大發脾氣爭吵，兩人實
      無法共同生活，為期兩造之身分關係明確，爰提起本件確認婚姻關係不成立之
      訴。
三、證據：提出戶籍謄本一件、結婚證書為證，並聲請訊問證人謝開明、陳正武。
乙、被告方面：
一、聲明：求為判決駁回原告之訴。
二、陳述：八十八年四月間原告曾到伊家中提親說要做喜餅，因當時伊懷有身孕身體
    狀況不好曾到醫院安胎二次，所以原告表示儀式等小孩出生以後再補辦，十一月
    二十六日伊帶小孩回娘家，原告仍說要補辦手續但迄今未辦等語。
丙、本院依職權訊問證人楊阿傳、周月嬌。
    理    由
一、原告主張兩造於八十八年九月三日僅持結婚證書向戶政機關辦理結婚登記，實則
    兩造並未舉行公開儀式之事實，業據原告提出戶籍謄本、結婚證書為證，並經證
    人即擔任結婚證書證婚人之謝開明到庭證述因小孩要報戶口所以請伊擔任證婚人
    並無請客等情屬實，證人即被告父母楊阿傳、周月嬌亦證稱：八十八年四月間原
    告有來提親然因被告身體不適，原告承諾在小孩滿月時結婚與滿月一起補辦喜宴
    等語相符，復為被告所自認，堪信原告主張為真實。
二、按結婚，應有公開之儀式及二人以上之證人；結婚不具備民法第九百八十二條第
    一項之方式者，無效，民法第九百八十二條第一項、第九百八十八條第一款分別
    定有明文。兩造既未依規定舉行公開結婚儀式，縱經結婚登記，其婚姻仍不成立
    ，惟因戶籍法資料上有上開記事，原告有被認定係被告配偶之危險，原告自有提
    起確認之訴之法律上利益，從而原告提起確定兩造間之婚姻不成立，洵屬正當，
    應予准許。
據上論結：本件原告之訴為有理由，依民事訴訟法第七十八條判決如主文。
中      華      民      國    八十九    年      一      月    二十五    日
                                      臺灣桃園地方法院民事第二庭
~B法      官  林孟宜
右為正本係照原本作成
如對本判決上訴應於判決送達後廿日向本院提出上訴狀
中      華      民      國    八十九    年      二      月      十一    日
~B法院書記官  姜國駒


司法院資訊處製作；財團法人民間司法改革基金會備份。
